臺灣臺東地方法院刑事判決　　　　　　　96年度交易字第56號
公　訴　人　臺灣臺東地方法院檢察署檢察官
被　　　告　乙○○
　　　　　　甲○○
上列被告等因過失致死案件，經檢察官提起公訴 (96年度偵字第
1692號)，被告等於本院準備程序中自白犯罪，經本院裁定改依
簡式審判程序審理，並判決如下：
    主  文
乙○○、甲○○因過失致人於死，各處有期徒刑拾月，均減為有
期徒刑伍月，如易科罰金，均以新臺幣壹仟元折算壹日，均緩刑
貳年。
    事  實
一、乙○○於民國96年2月7日帶同其年僅1歲之子錢文義 (民國
    95年2月11日出生)前往臺東縣臺東市○○路○段614號友人
    住處聊天，於同日18時許，乙○○本應注意避免疏縱錢文義
    擅自穿越車道，或於交通頻繁之道路上任意奔跑、嬉戲或坐
    、臥、蹲、立，阻礙交通，竟疏未注意，任由錢文義自該處
    所獨自走出，擅自穿越中興路一段與新社三街路口，站立車
    道分向限制線處，適有甲○○駕駛其所有車號5928-JN號自
    小客車由中興路二段往更生路方向直行，行經該處時，本應
    隨時注意車前狀況，竟亦疏未注意站立於前方道路中央之錢
    文義，致車頭撞擊錢文義頭部，使錢文義受有頭部外傷、顱
    內出血之傷害，經送醫急救，終因傷重不治死亡。
二、案經錢文義之父丁○○訴由臺東縣警察局臺東分局報請臺灣
    臺東地方法院檢察署檢察官偵查起訴。
    理  由
一、本件被告2人所犯係死刑、無期徒刑、最輕本刑為3年以上有
    期徒刑以外之罪，亦非高等法院管轄之第一審案件，而被告
    2人均於本院準備程序時就被訴事實為有罪之陳述，經告知
    被告簡式審判程序之旨並聽取當事人意見後，本院依刑事訴
    訟法第273條之1第1項規定，裁定行簡式審判程序，合先敘
    明。
二、上揭犯罪事實，業據被告乙○○、甲○○先後於警詢、偵查
    中、本院準備程序及審理時供承不諱，並有臺東縣警察局臺
    東分局道路交通事故現場圖 (見相驗偵卷第11頁)、道路交
    通事故調查報告表 (見相驗偵卷第12頁至第13頁)、道路交
    通事故現場照片10張 (見相驗偵卷第14頁至第18頁)、臺東
    縣警察局道路交通事故當事人酒精測定紀錄表 (見相驗偵卷
    第19頁)等件在卷可稽。而被害人錢文義確因本件交通事故
    ，受有頭部外傷、顱內出血等傷害，導致傷重急救無效而死
    亡等情，復有臺灣臺東地方法院檢察署勘 (相)驗筆錄 (見
    相驗偵卷第23頁至第25頁)、驗斷書 (見相驗偵卷第27頁至
    第36頁)、相驗屍體證明書 (見相驗偵卷第37頁)附卷可參。
    按父母或監護人不得疏縱未滿14歲之人，擅自穿越車道，或
    於於交通頻繁之道路或鐵路平交道附近任意奔跑、追逐、嬉
    戲或坐、臥、蹲、立，阻礙交通。又汽車行駛時，駕駛人應
    注意車前狀況及兩車併行之間隔，並隨時採取必要之安全措
    施。道路交通安全規則第139條、第94條第3項分別定有明文
    。被告乙○○攜同年僅1歲之幼子錢文義赴友人家聊天，理
    應注意照護幼兒，避免幼兒獨自出走，穿越道路，且既能注
    意又無何不能注意之情事，竟疏於注意致其子錢文義獨自走
    出穿越道路而肇生事端，其有過失甚為明確，且其過失與錢
    文義死亡結果之發生間，亦顯有相當因果關係極明。被告甲
    ○○係領有自用小客車駕駛執照之駕駛人，對上開規定自應
    知之甚稔，被告甲○○於上揭時、地駕駛汽車，自應注意前
    開規定，而依道路交通事故調查表之記載，當時天候晴、夜
    間有照明、路面乾燥、無缺陷、視距良好等情，足認被告甲
    ○○並無不能注意之情事，竟疏未注意其車前狀況，導致本
    案交通事故之發生，且造成被害人錢文義受有頭部外傷、顱
    內出血之傷害，終因傷重而死亡，是被告甲○○就本案交通
    事故之發生，顯有過失，其過失行為與被害人錢文義死亡結
    果之發生間，亦具有相當因果關係甚為灼然。臺灣省花東區
    車輛行車事故鑑定委員會96年4月20日花東鑑字第096610072
    1號函附鑑定意見書亦認被害人錢文義之母即被告乙○○於
    夜間疏縱其於快車道上任意站立，阻礙交通，為肇事主因。
    被告甲○○於夜間駕駛自小客車，未注意車前狀況；為肇事
    次因等情，有該會花東區960074案鑑定意見書在卷足憑 (
    見相驗偵卷第42頁至第45頁)，臺灣省車輛行車事故覆議鑑
    定委員會亦同此認定，並強調幼童即被害人錢文義於夜間未
    注意來往車輛進入快車道，為肇事主因等語，復有該會96年
    6月4日府覆議字第096620 1547號函 (見相驗偵卷第49頁)在
    卷可考。綜上，足認被告2人之自白與事實相符，罪證極為
    明確，犯行均堪認定，各應依法論科。
三、核被告乙○○、甲○○過失致錢文義死亡之所為，均係犯刑
    法第276條第1項之過失致死罪。被告甲○○於事故發生後，
    即以行動電話通知救護車到場，並在現場等候警察到達後復
    主動坦承係肇事者，有臺東縣警察局道路交通事故肇事人自
    首情形紀錄表附卷足證 (見相驗偵卷第20頁)，其對於未發
    覺之罪自首而接受裁判，應依刑法第62條規定減輕其刑。末
    按駕車未遵守交通規則而過失致人於死之行為，雖非如故意
    行為之惡性重大，但因被告駕車肇事之行為過於怠忽，驟然
    釀成此悲劇，被害人家屬之精神、心理亦因之受嚴重創傷，
    內心之悲痛、遺憾，經久無以平息、彌補，其罪責，誠不能
    視為輕微。爰審酌被告乙○○因疏於照護幼兒錢文義，方遭
    喪子之痛，被告甲○○過失程度非輕，造成被害人錢文義死
    亡之損害嚴重，兼衡其等犯罪之動機、目的、手段及犯後已
    達成民事和解，態度尚佳等一切情狀，分別量處如主文所示
    之刑，以資懲儆。再查被告2人未曾受有期徒刑以上刑之宣
    告，有臺灣高等法院被告前案紀錄表在卷可按，被告乙○○
    因之而喪失愛子，被告甲○○亦於犯罪之初即知悔悟而自首
    其犯行，被告2人經此偵、審教訓後，當知所謹慎，信無再
    犯之虞，本院認其等所宣告之刑，以暫不執行為適當，爰均
    宣告緩刑2年，以勵自新。末查被告2人犯罪之時間，均在96
    年4月24日之前，所犯符合中華民國96年罪犯減刑條例第2條
    所定之減刑條件，應依該條例第2條第1項第3款規定，減其
    宣告刑2分之1，並依同條例第9條規定，諭知易科罰金之折
    算標準，附此敘明。
四、據上論斷，應依刑事訴訟法第273條之1、第299條第1項前段
    ，刑法第276條第1項、第62條、第41條第1項前段、第74條
    第1項第1款，中華民國96年罪犯減刑條例第2條第1項第3款
    、第9條，刑法施行法第1條之1第1項、第2項前段，判決如
    主文。
本案經檢察官丙○○到庭執行職務。
中　　華　　民　　國　　96　　年　　10　　月　　25　　日
                  交通法庭    法  官  曾宗欽
以上正本證明與原本無異。
如不服本判決應於收受本判決後10日內向本院提出上訴書狀；上
訴書狀應敘述具體理由。未敘述上訴理由者，應於上訴期間屆滿
後20日內向本院補提理由書狀（均須按他造當事人之人數附繕本
）。「切勿逕送上級法院」。
告訴人或被害人對於本判決如有不服，請書具不服之理由狀，請
求檢察官上訴者，其上訴期間之計算係以檢察官收受判決正本之
日期為準。
                              書記官　沈茜庭
中　　華　　民　　國　　96　　年　　10　　月　　25　　日
附錄本案論罪科刑法條全文：
刑法第276條第1項：
因過失致人於死者，處2年以下有期徒刑、拘役或2千元以下罰金
。
